【裁判字號】    97,訴,415
【裁判日期】    971103
【裁判案由】    偽造文書
【裁判全文】
臺灣臺北地方法院刑事判決               97年度訴字第415號
公  訴  人  臺灣臺北地方法院檢察署檢察官
被      告  甲○○
上列被告因偽造文書案件，經檢察官提起公訴（96年度偵字第10
032、10368、17118、19245號），嗣被告於本院準備程序進行中
先就被訴事實為有罪之陳述，經合議庭裁定改行簡式審判程序，
本院判決如下：
    主  文
甲○○行使偽造私文書，足以生損害於公眾及他人，共伍罪，累
犯，各處有期徒刑月，如易科罰金，均以新臺幣壹仟元折算壹
日。均減為有期徒刑壹月又壹拾伍日，如易科罰金，均以新臺幣
壹仟元折算壹日。如附表所示之偽造署押均沒收。應執行有期徒
刑肆月，如易科罰金，以新臺幣壹仟元折算壹日。如附表所示之
偽造署押均沒收。又竊盜，累犯，處拘役貳拾日，如易科罰金，
以新臺幣壹仟元折算壹日，減為拘役壹拾日，如易科罰金，以新
臺幣壹仟元折算壹日。
    事  實
一、甲○○（原名林淑香）前因違反電信法等案件，經臺灣基隆
    地方法院判處有期徒刑3月確定，於民國95年4月7日易科罰
    金執行完畢。猶不知警惕，竟分別基於意圖為自己不法所有
    及偽造文書之犯意，為下列行為：
(一)、於95年12月4日，冒用「林秀香」名義，向鴻洋生命科學股
    份有限公司（下稱鴻洋公司）位在臺北市○○區○○路447
    號5樓之辦公處所應徵，經錄取並填寫人事履歷表而行使。
    嗣於96年1月29日，向鴻洋公司提出申請離職之際，偽造「
    林秀香」之署名、指印於鴻洋公司之離職申請書及自願離職
    書上並行使之。又於96年4月20日，向鴻洋公司補行辦理離
    職手續時，再改冒用其妹「林淑婷」（現更名為林璟媗）
    之名義，於前開離職申請書及自願離職書上偽造「林秀香」
    、「林淑婷」署名、指印，足生損害於林秀香、林淑婷及鴻
    洋公司人事資料管理之正確性。
(二)、於96年1月19日上午10時許，在鴻洋公司上揭辦公處所，竊
    取同事乙○○所有，置放在桌面上之健保卡及同年月12日及
    15日至臺北市博仁綜合醫院（址設臺北市松山區○○○路66
    號，下稱博仁醫院）自費就診之收據2紙。嗣甲○○持前開
    健保卡及收據2紙，於同日晚間7時許至博仁醫院，假冒係乙
    ○○本人申請辦理退費，並於前揭收據上偽造「乙○○」署
    押後持以行使，致博仁醫院承辦人員陷於錯誤，誤以為甲○
    ○係乙○○本人，而同意退費並將新臺幣（下同）993元交
    予甲○○，足生損害於乙○○及博仁醫院醫療費用管理之正
    確性。
(三)、於96年2月3日下午5時40分許，在臺北市○○區○○路11號
    新光三越百貨股份有限公司「A11館」行竊，為警據報到場
    查獲 (竊盜部分已另案起訴，經臺灣高等法院判處有期徒刑
    3月確定)。詎甲○○為脫免刑責，竟於同日晚間7時10分起
    ，冒用其妹「林淑婷」之姓名、年籍接受詢問，接續在臺北
    市政府警察局信義分局三張犁派出所調查筆錄、指認口卡片
    及個人戶籍資料查詢結果、自願受搜索同意書、扣押筆錄、
    扣押物品目錄表、權利告知書、指紋卡片、扣押物相片上偽
    造「林淑婷」之署名及指印，且在具有存證、收據性質之逮
    捕通知書上偽造「林淑婷」之署名及指印，表示已知悉各該
    文書內容上證明，並持之交回員警而行使之。嗣由員警於同
    年月4日解送臺灣臺北地方法院檢察署檢察官訊問時，甲○
    ○亦承前偽造他人署押之犯意，冒名應訊並偽造「林淑婷」
    之署押，足生損害於林淑婷、檢察及警察機關對犯罪偵查之
    正確性。
(四)、於96年4月13日，因前述犯罪事實(二)經警通知到案說明，甲
    ○○為脫免刑責，竟自該日上午10時起，冒用其妹「林淑婷
    」之姓名、年籍接受詢問，接續在臺北市政府警察局松山分
    局民有派出所調查筆錄、個人戶籍資料查詢結果、權利告知
    書、嫌疑人身分查核相片、證人乙○○指認博仁醫院監視器
    錄影光碟翻拍現場照片上偽造「林淑婷」之署名及指印，表
    示已知悉各該文書內容上證明，並持之交回員警而行使之，
    足生損害於林淑婷及警察機關對犯罪偵查之正確性。
(五)、於96年4月18日上午7時30分許，在其友人高士禮之臺北市○
    ○區○○街300巷10號3樓住處行竊，嗣經發覺而報警查獲 (
    竊盜部分已另案起訴，經臺灣臺北地方法院判處有期徒刑4
    月確定，嗣經減刑為2月)，詎甲○○為脫免刑責，竟於同日
    上午11時起，冒用其妹「林淑婷」之姓名、年籍接受詢問，
    接續在臺北市政府警察局信義分局福德街派出所調查筆錄、
    口卡片、扣押筆錄、扣押物品目錄表、權利告知書及扣押物
    相片上偽造「林淑婷」之署名及指印，且在具有存證、收據
    性質之逮捕通知書上偽造「林淑婷」之署名及指印，表示已
    知悉各該文書內容上證明，並持之交回員警而行使之。嗣由
    員警於同日解送臺北地方法院檢察署檢察官訊問時，甲○○
    亦承前偽造他人署押之犯意，冒名應訊並偽造「林淑婷」之
    署名，足生損害於林淑婷、檢察及警察機關對犯罪偵查之正
    確性。
二、案經乙○○訴請臺北市政府警察局信義分局、松山分局報告
    及臺灣臺北地方法院檢察署檢察官自動簽分後偵查起訴。
    理  由
一、上揭犯罪事實，業據被告甲○○於本院審理時坦承不諱，且
    核與告訴人乙○○於偵查中之指訴相符。此外，復有96年1
    月12日及15日博仁醫院醫療費用收據各1紙、博仁醫院現場
    監視器翻拍照片3紙、鴻洋公司人事履歷表、離職申請書及
    自願離職書各1紙、臺北市政府警察局信義分局三張犁派出
    所調查筆錄、指認口卡片及個人戶籍資料查詢結果、自願受
    搜索同意書、扣押筆錄、扣押物品目錄表、權利告知書、指
    紋卡片、扣押物相片、逮捕通知書、臺灣臺北地方法院檢察
    署檢察官96年2月4日訊問筆錄、臺北市政府警察局松山分局
    民有派出所調查筆錄、個人戶籍資料查詢結果、權利告知書
    、嫌疑人身分查核相片、臺北市政府警察局信義分局福德街
    派出所調查筆錄、口卡片、扣押筆錄、扣押物品目錄表、權
    利告知書、扣押物相片、逮捕通知、臺灣臺北地方法院檢察
    署檢察官96年4月18日訊問筆錄等在卷可為佐證。本件事證
    明確，被告犯行已堪認定，應予依法論科。
二、核被告所為係涉犯刑法第216條、第210條之行使偽造私文書
    、同法第217條偽造署押、同法第320條第1項竊盜、同法第
    339條第1項詐欺等罪。被告偽造「林淑婷」、「林秀香」之
    署名及指印，為偽造私文書之部分行為，而其偽造私文書之
    低度行為，應為行使偽造私文書之高度行為所吸收，均不另
    論罪。被告於犯罪事實欄(一)在鴻洋公司人事人事履歷表、離
    職申請書及自願離職書紙之偽造林秀香、林淑婷之署名、指
    印；於犯罪事實欄(二)在博仁醫院醫療費用收據2紙偽造「乙
    ○○」之署名；於犯罪事實欄(三)至(五)在臺北市政府警察局信
    義分局三張犁派出所、福德派出所、松山分局民有派出所、
    指認口卡片、博仁醫院現場監視器翻拍照片3紙、個人戶籍
    資料查詢結果、自願受搜索同意書、扣押筆錄、扣押物品目
    錄表、權利告知書、指紋卡片、扣押物相片、逮捕通知書、
    臺灣臺北地方法院檢察署筆錄等文書，單純偽造「林淑婷」
    署名或捺指印之行為，均應係基於一個整體決意，在密切接
    近之時間內實施，分別持續侵害同一法益，且各行為之獨立
    性均極為薄弱，依一般社會觀念，在時間差距上，難以強行
    分開，於刑法評價上，亦宜視為數個舉動之接續施行，以包
    括之一行為予以評價較為合理，故為接續犯，應分別僅論以
    一行使偽造私文書罪。犯罪事實欄(二)之持偽造醫療費用收據
    ，向博仁醫院詐欺行為，係一行為同時觸犯偽造文書、詐欺
    二罪名，應從一重論以行使偽造私文書罪。又被告於犯罪事
    實(二)竊取被害人乙○○健保卡、博仁醫院收據之竊盜罪與事
    實(一)、(二)、(三)、(四)、(五)之各行使偽造私文書罪，均犯意各別
    ，罪名互殊，應分論併罰。又被告曾受如事實欄所載有期徒
    刑之刑執行完畢，五年內故意再犯本件有期徒刑以上之罪，
    為累犯，應依同法第47條第1項之規定，加重其刑。另被告
    雖於準備程序中稱：因長期吃藥、看病，而在沒有服藥期間
    ，精神狀況有問題，才會發生這些事情云云。但經本院囑託
    臺北市立聯合醫院松德院區對被告行為時之精神狀況作鑑定
    ，該醫院之鑑定結果認為：綜合被告過去之生活史、疾病史
    、身體檢查、精神狀態檢查及心理評估結果，被告並無重大
    精神疾病，而其行為並無因精神障礙或其他心智缺陷，致辨
    識其行為違法能力或依其辨識而行為之能力呈現顯著障礙之
    情形，被告須對其行為負完全之責任，有該醫院97年7月29
    日北市醫松字第09732872400號函及所附精神鑑定報告書在
    卷可參（本院卷第43頁至47頁）。另參以被告多次犯行複雜
    、過程細密，審理時應答亦無特別異常之處，故本件被告行
    為應無刑法第19條之不罰或得減輕其刑之情形，亦附此敘明
    。
三、本院審酌被告前科情形，冒用他人之名義，或為謀職，或為
    詐取少數金錢，或為脫免刑責等犯罪目的、動機、犯罪所生
    對被害人及公眾損害，犯罪事實欄(二)竊盜及行使偽造私文書
    所得均993元，被告犯後坦承不諱，態度良好，並與被害人
    鍾美容達成和解，取得被害人之原諒（詳臺灣臺北地方法院
    檢察署96年度偵字第10032號卷第28頁背面）等一切情狀，
    各量處如主文所示之刑，並均諭知易科罰金之折算標準。又
    本件被告犯罪行為之時間，均係在96年4月24日以前，合於
    中華民國九十六年罪犯減刑條例第2條第1項第3款之減刑條
    件，均應減其宣告刑二分之一各如主文所示，並均諭知易科
    罰金之折算標準。犯罪事實(一)至(五)之行使偽造私文書五罪，
    並定其應執行之刑及諭知易科罰金之折算標準。
四、另被告偽造如附表所示之「林秀香」、「林淑婷」、「乙○
    ○」等簽名及指印，均依刑法第219條之規定宣告沒收。
據上論斷，應依刑事訴訟法第273條之1第1項、第299條第1項前
段，刑法第216條、第210條、第219條、第320條第1項、第47 條
第1項、第55條前段、第51條第5款、第41條第1項前段，刑法施
行法第1條之1，中華民國九十六年罪犯減刑條例第2條第1項第3
款、第7條、第10條第1項，判決如主文。
本案經檢察官郭騰月到庭執行職務。
中    華    民    國    97    年    11    月    3     日
                  刑事第十四庭  法  官  蔡坤湖
上正本證明與原本無異。
如不服本判決，應於判決送達後10日內向本院提出上訴狀（應抄
附繕本）。告訴人或被害人如對於本判決不服者，應具備理由請
求檢察官上訴，其上訴期間之計算係以檢察官收受判決正本之日
期為準。
                                書記官  周小玲
中    華    民    國    97    年    11    月    4     日
 附錄本案所犯法條：
 中華民國刑法第210條
 （偽造變造私文書罪）
 偽造、變造私文書，足以生損害於公眾或他人者，處5年以下有
 期徒刑。
 中華民國刑法第216條
 （行使偽造變造或登載不實之文書罪）
 行使第210條至第215條之文書者，依偽造、變造文書或登載不實
 事項或使登載不實事項之規定處斷。
 中華民國刑法第320條
 （普通竊盜罪、竊佔罪）
 意圖為自己或第三人不法之所有，而竊取他人之動產者，為竊盜
 罪，處 5 年以下有期徒刑、拘役或 5 百元以下罰金。
 意圖為自己或第三人不法之利益，而竊佔他人之不動產者，依前
 項之規定處斷。
 前二項之未遂犯罰之。
附表：
┌──┬──────────────┬──────────┬────────┐
│編號│       文  件  名  稱       │偽造署押之種類及個數│    附    註    │
├──┼──────────────┼──────────┼────────┤
│ 1  │鴻洋生命科學股份有限公司    │「林秀香」之簽名1枚 │96偵字10368號卷 │
│    │人事履歷表                  │                    │，第9頁         │
├──┼──────────────┼──────────┼────────┤
│ 2  │鴻洋生命科學股份有限公司    │「林秀香」之簽名2枚 │96偵字10368號卷 │
│    │離職申請書                  │「林淑婷」之簽名2枚 │，第10頁        │
│    │                            │ 捺指印3枚          │                │
├──┼──────────────┼──────────┼────────┤
│ 3  │鴻洋生命科學股份有限公司    │「林秀香」之簽名1枚 │96偵字10368號卷 │
│    │自願離職書                  │「林淑婷」之簽名2枚 │，第11-12頁     │
│    │                            │ 捺指印9枚          │                │
├──┼──────────────┼──────────┼────────┤
│ 4  │博仁綜合醫院收據            │「乙○○」之簽名2枚 │96偵字10032號卷 │
│    │                            │                    │，第21頁        │
├──┼──────────────┼──────────┼────────┤
│ 5  │博仁醫院現場監視器翻拍照片3 │「林淑婷」之簽名3枚 │96偵字10032號卷 │
│    │紙                          │                    │，第22-24頁     │
├──┼──────────────┼──────────┼────────┤
│ 6  │臺北市政府警察局松山分局民有│「林淑婷」之簽名5枚 │96偵字10032號卷 │
│    │派出所調查筆錄、個人戶籍資料│ 捺指印14枚         │，第6-8、16-17、│
│    │查詢結果、權利告知書、嫌疑人│                    │19頁            │
│    │身分查核照片                │                    │                │
├──┼──────────────┼──────────┼────────┤
│ 7  │臺北市政府警察局信義分局三張│「林淑婷」之簽名35枚│（1）           │
│    │犁派出所調查筆錄、口卡片、自│ 捺指印43枚         │96偵字19245號卷 │
│    │願受搜索同意書、扣押筆錄、扣│                    │，第17、25-49 、│
│    │押物品目錄表、權利告知書、  │                    │54-65頁         │
│    │96.02.04指紋卡片、扣押物相片│                    │（2）           │
│    │、逮捕通知書                │                    │96偵字4325號卷，│
│    │                            │                    │第36-37、75、80 │
│    │                            │                    │、90頁          │
├──┼──────────────┼──────────┼────────┤
│ 8  │臺灣臺北地方法院檢察署檢察官│「林淑婷」之簽名1枚 │96偵字4325號卷，│
│    │96年2月4日訊問筆錄          │                    │第95頁          │
├──┼──────────────┼──────────┼────────┤
│ 9  │臺北市政府警察局信義分局福德│「林淑婷（淑婷）」之│96偵字9054號卷，│
│    │街派出所調查筆錄、口卡片、扣│  簽名16枚          │第7、10-13、25- │
│    │押筆錄、扣押物品目錄表、權利│ 捺指印45枚         │27、29、34-40頁 │
│    │告知書、扣押物品相片、逮捕通│                    │                │
│    │知書、96.04.18指紋卡片      │                    │                │
├──┼──────────────┼──────────┼────────┤
│ 10 │臺灣臺北地方法院檢察署檢察官│「林淑婷」之簽名1枚 │96偵字9054號卷，│
│    │96年4月18日訊問筆錄         │                    │第43-44頁       │
└──┴──────────────┴──────────┴────────┘


司法院資訊處製作；財團法人民間司法改革基金會備份。
